【裁判字號】    98,台上,7953
【裁判日期】    981230
【裁判案由】    違反毒品危害防制條例等罪
【裁判全文】
最高法院刑事判決            九十八年度台上字第七九五三號
上  訴  人  甲○○
選任辯護人  張藝騰律師
上列上訴人因違反毒品危害防制條例等罪案件，不服台灣高等法
院中華民國九十八年十月二十日第二審更審判決（九十八年度上
更(一)字第三五四號，起訴案號：台灣桃園地方法院檢察署九十六
年度偵字第三００六七、三００六八號），提起上訴，本院判決
如下：
    主  文
原判決撤銷，發回台灣高等法院。
    理  由
本件原判決撤銷第一審關於上訴人甲○○所為科刑之判決，改判
仍論處上訴人共同販賣第三級毒品三罪罪刑，並定其應執行之刑
。固非無見。
惟查：（一）、原判決就上訴人如其事實欄一、(三)所示販賣愷他
命予呂芳誌、黃其啟之犯行，分別併引理由貳、一(一)民國九十六
年十月一日共同正犯吳承恩與呂芳誌，及貳、一(二)同年十二月四
日吳承恩與黃其啟之電話通訊監察內容為補強證據。然該等通話
內容，除雙方約定見面地點外，僅吳承恩要求呂芳誌為其拿取「
1 」至某地，此外，並未言及其他。乃原判決就彼等之言談，如
何得分別佐證上訴人上開販賣愷他命之犯行，俱未為任何必要之
說明，即憑以認定吳承恩確分別與呂芳誌、黃其啟於上開通話中
洽談購買毒品、確認交易地點等事宜，自有理由欠備之可議。（
二）、被告以外之人於審判外之言詞或書面陳述，依刑事訴訟法
第一百五十九條第一項規定，原則上並無證據能力，僅於符合同
法第一百五十九條之一至第一百五十九條之五所規定之例外情形
時，始賦予證據能力。故法院若欲採用被告以外之人於審判外之
陳述作為證據者，必須先審酌該項審判外之陳述，是否符合上開
例外規定之情形，而得認其具有證據能力，經確認該項審判外之
陳述具有證據能力後，再依法進行交互詰問程序，以使被告對該
證人有對質或詰問之機會，並須於判決內說明其憑以認定該項審
判外陳述如何合於上開傳聞法則例外規定之具體情形，其採證始
為適法，否則，遽採為犯罪之證據，即有判決理由不備之違法。
至刑事訴訟法第一百六十六條以下所規定之交互詰問程序，係屬
人證調查證據程序之一環，與證據能力係指符合法律規定之證據
適格，亦即得成為證明犯罪事實存否之證據適格，其性質及在證
據法則之層次並非相同，自不能僅以證人於審判中業經法院進行
交互詰問之調查證據程序，即認該證人於審判外之陳述具有證據
適格。原判決援引證人即共同被告吳承恩於警詢時所為審判外之
之供述，資為認定上訴人有其事實欄一、(二)所示販賣第三級毒品
愷他命予呂政憲之犯行，然理由內，並未說明該審判外之陳述究
竟如何符合上開傳聞法則之例外規定，徒以吳承恩業於原審審理
時到庭，由上訴人之辯護人詰問，依法踐行交互詰問之調查證據
程序，即認上開審判外陳述之瑕疵應已治癒，而具有證據能力，
併有理由不備與適用法則不當之違法。以上，或為上訴意旨所指
摘，或係本院得依職權調查之事項。原判決上述之違背法令影響
於事實之確定，本院無可據以為裁判，應認原判決有發回更審之
原因。
據上論結，應依刑事訴訟法第三百九十七條、第四百零一條，判
決如主文。
中    華    民    國  九十八  年   十二   月   三十   日
                      最高法院刑事第四庭
                          審判長法官  張  淳  淙
                                法官  劉  介  民
                                法官  蔡  彩  貞
                                法官  張  春  福
                                法官  林  勤  純
      本件正本證明與原本無異
                                      書  記  官
中    華    民    國  九十九  年    一    月    五    日
                                                      K

司法院資訊處製作；財團法人民間司法改革基金會備份。
